【裁判字號】    97,訴,5027
【裁判日期】    971230
【裁判案由】    偽造文書
【裁判全文】
臺灣臺中地方法院刑事判決              97年度訴字第5027號
公  訴  人  臺灣臺中地方法院檢察署檢察官
被      告  甲○○
                  （現另案在臺灣臺中監獄臺中分監執行中）
上列被告因偽造文書案件，經臺灣臺中地方法院檢察署檢察官聲
請簡易判決處刑（九十七年度偵字第一九八一四號），本院臺中
簡易庭認不宜以簡易判決處刑（九十七年度中簡字第三八○○號
），移由刑事庭依通常程序審理，本院合議庭裁定由受命法官獨
任進行簡式審判程序，判決如下：
    主    文
甲○○行使偽造私文書，足以生損害於公眾及他人，累犯，處有
期徒刑伍月，如易科罰金，以新臺幣壹仟元折算壹日。
如附表所示偽造「丙○○」之署押（含署名及指印）合計肆拾
枚，均沒收。
    犯罪事實
一、甲○○於民國（下同）九十年間因過失傷害及公共危險案件
    ，經本院判處有期徒刑五月、三月，應執行有期徒刑七月並
    確定，於九十二年十月一日縮刑期滿執行完畢。詎其仍不知
    悔改，於九十六年五月三十一日晚上七時二十分許，在臺中
    市○○區○○路與遼陽四街口，因非法持有第一級毒品海洛
    因一包（含袋重零點四公克），為臺中市警察局第五分局員
    警當場查獲詢問時，明知其因另案遭通緝中，為掩飾其真實
    身分以躲避查緝，竟基於偽造署押及行使偽造私文書之單一
    犯意，冒用其友丙○○之名義，接續於如附表編號1至9所示
    之時間、地點，在如附表編號1至9所示之臺中市警察局第五
    分局扣押筆錄、扣押物品目錄表、逮捕通知書二份（本人及
    家屬各一份）、採集尿液鑑定同意書、委託尿液檢驗代號與
    真實姓名對照表、調查筆錄、指紋卡片、臺灣臺中地方法院
    檢察署檢察官訊問筆錄、本院訊問筆錄上偽造「丙○○」之
    署押（含署名及指印，數量如附表編號1至9所示），其中如
    附表編號3所示之逮捕通知書，係表示由丙○○本人收受警
    察機關逮捕通知之私文書，而如附表編號4所示之採集尿液
    鑑定同意書，則係表示丙○○本人同意警方依法採集其體內
    尿液送驗之私文書，甲○○於偽造後再將上開偽造之私文書
    交還予承辦警員收執而行使之，均足以生損害於檢、警機關
    偵辦案件、司法機關依法審判之正確性及「丙○○」本人。
    嗣經臺中市警察局第五分局員警將甲○○上開所捺指印之指
    紋卡片送請內政部警政署刑事警察局經電腦比對確認結果，
    與該局所存檔甲○○指紋卡指紋相同，因而查悉上情。
二、案經臺中市警察局第五分局報請臺灣臺中地方法院檢察署檢
    察官偵查後聲請簡易判決處刑。
    理    由
一、本件被告甲○○所犯係死刑、無期徒刑、最輕本刑為三年以
    上有期徒刑以外之罪，其於準備程序中就被訴事實為有罪之
    陳述，經告知簡式審判程序之旨，並聽取公訴人及被告之意
    見後，本院合議庭認為適宜而裁定由受命法官獨任進行簡式
    審判程序。又本件係經被告於準備程序期日為有罪之陳述，
    而經本院合議庭裁定由受命法官獨任以簡式審判程序加以審
    理，則依據刑事訴訟法第二百七十三條之二、同法第一百五
    十九條第二項之規定，不適用傳聞法則有關限制證據能力之
    相關規定，合先敘明。
二、上揭犯罪事實，業據被告甲○○迭於警詢、偵查中及本院行
    準備程序、審理時均坦承不諱，核與證人丙○○（現更名為
    黃敬淇）於警詢中指證述之情節相符，並有被告在如附表所
    示之文書上偽造「丙○○」之署押（含署名及指印，數量如
    附表所示）及內政部警政署刑事警察局九十七年七月一日刑
    紋字第0970096906號函附卷可憑，足見被告之自白與事實相
    符。本件事證明確，被告犯行堪以認定。
三、按刑法上之「署押」，係指於紙張或物體上簽署之姓名或其
    他符號，以表示其承認所簽署文書之效力，與印文有同一效
    力，而刑法上所謂偽造署押，係指未經他人之授權或同意，
    而擅自簽署他人之姓名或畫押（包括以他人之名義按捺指印
    之情形）者而言（最高法院九十三年度臺上字第二０五七號
    判決意旨參照）。再按，刑法上之偽造署押罪，係指單純偽
    造簽名、畫押而言，若在制式之書類上偽造他人簽名，已為
    一定意思表示，具有申請書或收據等類性質者，則係犯偽造
    文書罪（最高法院八十五年度臺非字第一四六號判決意旨參
    照）。又按逮捕通知書係司法警察（官）依刑事訴訟法之規
    定實施逮捕時，對被逮捕人告知其已依刑事訴訟法受限制人
    身自由之意思表示，而被逮捕人於收受通知後，在該通知書
    上簽名、按捺指印，從其形式上觀察，足以表示簽名人已知
    悉其受逮捕之意旨，並足為簽名人出具收受該逮捕通知之證
    明，是以此項被逮捕人簽名而造具之逮捕通知，具有文書之
    外觀，承載一定之意思表示，並足為簽名人表示意思之證明
    ，自具有私文書之性質。經查本件被告甲○○在如附表編號
    3、4所示之逮捕通知書、採集尿液鑑定同意書上，分別偽造
    「丙○○」之署押，依其內容分別足以表示丙○○本人業已
    收受逮捕告知之意、同意警方依法採集其體內尿液送驗之意
    ，是上開逮捕通知書、採集尿液鑑定同意書，均屬刑法第二
    百十條所稱之私文書，雖上開私文書均係警察機關事先印製
    ，然此不過為便利之措施，被告明知其內容，自可決定是否
    簽署，既仍執意冒名應訊而在其上偽造署押，該事先印就之
    內容即為被告採為自己之一定意思表示而為私文書，此與事
    先在印妥內容之收據上偽簽他人姓名之情形，無分軒輊，自
    屬刑法第二百十條所稱之私文書，被告偽造完成上開私文書
    後，復持交警察機關人員，而主張該文書內容，自有行使之
    意思，均足以生損害於警察機關偵辦案件之正確性及「丙○
    ○」本人，核被告此部分所為，均係犯刑法第二百十六條、
    第二百十條之行使偽造私文書罪。又被告在如附表編號1、2
    、5至9所示之文書上，偽造「丙○○」之署押，均足以生損
    害於檢、警機關偵辦案件、司法機關依法審判之正確性及「
    丙○○」本人，惟均僅係單純表明對各該扣押結果、採尿情
    形、身份比對及訊問結果等無異議而已，尚不能表示其係有
    製作何種文書及曾為何項意思表示之意，是此部分僅構成刑
    法第二百十七條第一項之偽造署押罪，不另成立偽造私文書
    罪。被告冒用「丙○○」名義先後為偽造署押及偽造私文書
    進而行使（即如附表編號3、4所示之私文書）之行為，主觀
    上分別係基於單一犯意，客觀上亦均僅侵害一個法益，且係
    於密切接近之時地實施，各偽造署押、偽造私文書進而行使
    行為之獨立性極為薄弱，在刑法評價上，以視為數個舉動之
    接續施行，合為包括之一行為予以評價，較為合理，是均屬
    接續犯（最高法院九十三年度臺上字第六六九七號判決意旨
    參照）。被告在如附表所示之文書上，接續偽造「丙○○」
    之署押，進而偽造如附表編號3、4所示之私文書，再持以行
    使，其偽造署押之行為為偽造私文書之部分行為，其偽造私
    文書之低度行為復為行使偽造私文書之高度行為所收吸，均
    不另論罪。聲請人雖漏未就被告在如附表編號7所示之指紋
    卡片上偽造「丙○○」指印之事實聲請簡易判決處刑，然被
    告此部分犯行與上開論罪科刑部分有接續犯之實質上一罪關
    係，為聲請簡易判決效力所及，本院自應併予審理。又聲請
    人認被告在如附表編號5所示之委託尿液檢驗代號與真實姓
    名對照表上偽造「丙○○」之署押所為，係犯刑法第二百十
    六條、二百十條之行使偽造私文書罪，惟查委託尿液檢驗代
    號與真實姓名對照表之製作權人為警察機關之員警，行為人
    在其上簽名或按捺指印，僅係表明該代號所對應之受測人為
    何人而已，尚不能表示其有製作何種文書之意思，如在上開
    文書上偽簽他人姓名，應屬刑法第二百十七條第一項之偽造
    署押罪，是聲請人上開認定，容有誤會，併此敘明。查被告
    於九十年間因過失傷害及公共危險案件，經本院判處有期徒
    刑五月、三月，應執行有期徒刑七月並確定，於九十二年十
    月一日縮刑期滿執行完畢，有台灣高等法院被告前案紀錄表
    附卷可稽，其於五年內故意再犯本件有期徒刑以上之罪，為
    累犯，應依法加重其刑。爰審酌被告為掩飾其遭通緝之真實
    身份以躲避查緝，竟冒用「丙○○」之名義應訊，對檢、警
    機關偵辦案件、司法機關依法審判之正確性及「丙○○」所
    生危害之程度非淺，惟念其坦承犯行，態度尚稱良好等一切
    情狀，量處如主文所示之刑，並諭知易科罰金之折算標準，
    以示懲儆。又如附表所示偽造「丙○○」之署押（含署名、
    指印）共四十三枚，均應依刑法第二百十九條之規定宣告沒
    收。
四、據上論斷，應依刑事訴訟法第四百五十二條、第二百七十三
    條之一第一項、第二百九十九條第一項前段，刑法第二百十
    六條、第二百十條、第二百十九條、第四十七條第一項、第
    四十一條第一項前段，判決如主文。
本案經檢察官乙○○到庭執行職務。
中    華    民    國    97    年    12    月    30    日
                  刑事第二庭    法  官  朱光國
以上正本證明與原本無異。
如不服本判決應於收受判決後10日內向本院提出上訴書狀，並應
敘述具體理由；其未敘述上訴理由者，應於上訴期間屆滿後20日
內向本院補提理由書（均須按他造當事人之人數附繕本）「切勿
逕送上級法院」。
                                書記官  張孝妃
中    華    民    國    97    年    12    月    30    日
附表：
┌─┬──────────┬───────┬──────────┬─────────┐
│編│偽造時間、地點      │文書名稱      │偽造之署押（含署名、│備註              │
│號│                    │              │指印）數量          │                  │
├─┼──────────┼───────┼──────────┼─────────┤
│1 │九十六年五月三十一日│臺中市警察局第│「丙○○」之署押共六│詳見警卷第十四至十│
│  │十九時二十分至同日十│五分局扣押筆錄│ 枚（含署名三枚、指 │六頁              │
│  │九時三十分          │              │ 印三枚）           │                  │
│  │臺中市○○區○○路與│              │                    │                  │
│  │遼陽四街路口        │              │                    │                  │
├─┼──────────┼───────┼──────────┼─────────┤
│2 │九十六年五月三十一日│臺中市警察局第│「丙○○」之署押共二│詳見警卷第十八頁  │
│  │十九時二十分至同日十│五分局扣押物品│ 枚（含署名一枚、指 │                  │
│  │九時三十分          │目錄表        │ 印一枚）           │                  │
│  │臺中市○○區○○路與│              │                    │                  │
│  │遼陽四街路口        │              │                    │                  │
├─┼──────────┼───────┼──────────┼─────────┤
│3 │九十六年五月三十一日│臺中市警察局第│「丙○○」之署押共四│詳見警卷第二十二至│
│  │十九時四十分        │五分局逮捕通知│ 枚（含署名二枚、指 │二十三頁          │
│  │臺中市警察局第五分局│書二份（本人及│ 印二枚）           │                  │
│  │                    │家屬各一份）  │                    │                  │
├─┼──────────┼───────┼──────────┼─────────┤
│4 │九十六年五月三十一日│臺中市警察局第│「丙○○」之署押共二│詳見警卷第十九頁  │
│  │臺中市警察局第五分局│五分局偵查隊採│ 枚（含署名一枚、指 │                  │
│  │偵查隊              │集尿液鑑定同意│ 印一枚）           │                  │
│  │                    │書            │                    │                  │
├─┼──────────┼───────┼──────────┼─────────┤
│5 │九十六年五月三十一日│臺中市警察局第│「丙○○」之署押共一│詳見警卷第二十頁  │
│  │臺中市警察局第五分局│五分局委託尿液│ 枚（含指印一枚）   │                  │
│  │                    │檢驗代號與真實│                    │                  │
│  │                    │姓名對照表    │                    │                  │
├─┼──────────┼───────┼──────────┼─────────┤
│6 │九十六年五月三十一日│臺中市警察局第│「丙○○」之署押共八│詳見警卷第十至十三│
│  │二十時十分至同日二十│五分局調查筆錄│ 枚（含署名三枚、指 │頁                │
│  │時三十二分          │              │ 印五枚）           │                  │
│  │臺中市警察局第五分局│              │                    │                  │
│  │偵查隊              │              │                    │                  │
├─┼──────────┼───────┼──────────┼─────────┤
│7 │九十六年五月三十一日│指紋卡片      │「丙○○」之署押共十│詳見警卷第五頁    │
│  │二十一時許          │              │ 八枚（含指印十八枚 │                  │
│  │臺中市警察局第五分局│              │ ）                 │                  │
├─┼──────────┼───────┼──────────┼─────────┤
│8 │九十六年五月三十一日│臺灣臺中地方法│「丙○○」之署押共一│詳見九十七年偵字一│
│  │二十三時二十六分許  │院檢察署訊問筆│ 枚（含署名一枚）   │九八一四號偵卷第二│
│  │臺灣臺中地方法院檢察│錄            │                    │十二頁            │
│  │署羈押室            │              │                    │                  │
├─┼──────────┼───────┼──────────┼─────────┤
│9 │九十六年五月三十一日│本院訊問筆錄  │「丙○○」之署押共一│詳見九十七年偵字一│
│  │二十三時五十分許    │              │ 枚（含署名一枚）   │九八一四號偵卷第二│
│  │本院刑事拘留所      │              │                    │十六頁            │
└─┴──────────┴───────┴──────────┴─────────┘
附錄論罪科刑法條：
刑法第210條：
偽造、變造私文書，足以生損害於公眾或他人者，處5年以下有
期徒刑。
刑法第216條：
行使第210條至第215條之文書者，依偽造、變造文書或登載不實
事項或使登載不實事項之規定處斷。


司法院資訊處製作；財團法人民間司法改革基金會備份。
